【裁判字號】    98,訴,283
【裁判日期】    980701
【裁判案由】    債務人異議之訴等
【裁判全文】
臺灣彰化地方法院民事判決  98年度訴字第283號
原      告  台螺金屬工業股份有限公司
法定代理人  丙○○
訴訟代理人  甲○○律師
複代理人    丁○○
被      告  加拉太實業有限公司
法定代理人  乙○○
訴訟代理人  戊○○
上列當事人間債務人異議之訴事件，本院於民國98年06月17日言
詞辯論終結，判決如下：
    主      文
原告之訴駁回。
訴訟費用新台幣壹拾萬捌仟柒佰元由原告負擔。
    事實及理由
甲、程序方面：
    按執行名義成立後，如有消滅或妨礙債權人請求之事由發生
    ，債務人得於強制執行程序終結前，向執行法院對於債權人
    提起異議之訴；如以裁判為執行名義時，其為異議原因之事
    實發生在前訴訟言詞辯論終結後者，亦得主張之。執行名義
    無確定判決同一之效力者，於執行名義成立前，如有債權不
    成立或消滅或妨礙債權人請求之事由發生，債務人亦得於強
    制執行程序終結前提起異議之訴，強制執行法第14條第 1項
    、第 2項定有明文，是依該條規定提起債務人異議之訴者，
    應於強制執行程序終結前為之。經查：本院98年度司執字第
    7766號給付貨款執行事件（下稱系爭強制執行事件），業經
    本院民事執行處於98年03月19日核發扣押、收取命令，就原
    告對第三人之金錢債權進行執行程序，嗣經原告依本院98年
    度聲字第 222號民事裁定提供擔保而停止執行，是系爭強制
    執行程序，尚未終結甚明，原告於上開強制執行程序終結前
    ，提起本件債務人異議之訴，於法自無不合。
乙、實體方面：
一、原告起訴主張：
  (一)緣原告前自民國（下同）95年下半年至96年10月26日間，曾
    陸續向被告採購鈦棒、鈦板等數批物料以為螺絲製造之材料
    ，此一事實有原告公司內部製作之進貨報表，以及被告公司
    之出貨單等資料可據。不意，該批材料經被告交付後，再由
    原告製成腳踏車零件之螺絲，並再供給訴外人即上游廠商利
    奇工業股份有限公司（下稱利奇公司）之後，竟告發生訴外
    人利奇公司於96年03月21日委育群國際法律事務所以律師函
    表達容有斷裂之情，遞於98年02月25日更復以彰化大竹郵局
    第000000-0之存證信函重申相同情事，並為求償損賠之權利
    主張。而原告更即將上情轉悉被告，此後面對訴外人利奇公
    司第二次之存證信函，為求明白確有轉悉之情，更立以98年
    03月02日之律師函轉悉予被告。從而就訴外人利奇公司所為
    容有「晶相不足」之質疑若屬實情，則身為該原物料製造廠
    商之被告自難逃其究而應擔負應有之法律責任，要無疑義。
  (二)及於今日，訴外人利奇公司旋於98年03月06日主張：「利奇
    公司於出貨後，陸續接獲客戶反應有螺絲斷裂情形，經美國
    消費者安全委員會於網站上登錄收回該項產品之訊息，利奇
    公司之客戶因而展開全球性回收作業。嗣經送請專業鑑定機
    構鑑定，確認債務人台螺公司生產之產品容有不符約定品質
    之情形。利奇公司應客戶要求，除配合回收作業以外，並必
    須另外製作成品交付予客戶以利消費者換貨。利奇公司因而
    損失不貲，計受有回收換貨之人力、運費成本、重新製作良
    品交付客戶、商譽損失等共計新台幣（下同） 4,500萬元整
    之損害」云云，而向鈞院聲請核發支付命令以為損賠之求償
    ，此並有鈞院98年度司促字第3262號支付命令可稽。
  (三)而今訴外人利奇公司既告依法主張權利如上，則本其所為主
    張若屬為真，則因系爭螺絲之原料既為被告所供給，則原告
    本於其與供貨人即被告內部所生之買賣等法律關係，自可本
    於瑕疵或不完全給付之債務不履行援為法律基礎，請求被告
    擔負起等同訴外利奇公司對原告主張損賠之 4,500萬元損害
    賠償金額，要無疑義。從而，訴外人利奇公司既已依法主張
    權益如上，則原告為維權益勢亦定要對被告請求賠償相同之
    損害賠償數額，是以，原告思以縱面對訴外人利奇公司訴訟
    產生最壞之結果，其將來可能賠償之具體數額應不至高達如
    訴外人利奇公司所主張之 4,500萬元，是以原告於本件乃先
    於 1,100萬元之範圍內先行主張請求，並再扣除如后主張抵
    銷「彰化地方法院98年度司執字第7766號強制執行之債權數
    額」後，暫為訴之聲明第二項之請求。
  (四)又針對兩造間上開買賣關係所生之貨款債務，被告前即曾依
    法主張，但當時尚未見訴外人利奇公司有任何法律上之主張
    ，故而，在法官極力敦促協調之情況下，乃達成訴訟上之調
    解方案如后即：「兩造同意就本件訴訟標的以新台幣壹佰
    玖拾柒萬參仟零參拾伍元整成立調解。上開調解成立金額
    之給付方法為相對人（即原告）願開立到期日為民國98年02
    月28日、面額：捌拾萬元整之支票（該部分由相對人於三日
    內郵寄至聲請人公司處所）及到期日為98年5月3日、面額：
    壹佰壹拾柒萬參仟零參拾伍元整之支票（該部份先暫由相對
    人之代理人保管）二紙給付。前項新台幣壹佰壹拾柒萬參
    仟零參拾伍元整部分，聲請人同意等待至相對人於98年04月
    30日前如未收獲第三人利奇公司請求損害賠償起訴後始為履
    行；如有接獲起訴則前開金額部分須待該案件判決結果確定
    ，扣抵聲請人依法應負賠償金額後給付。於本件調解成立
    後，兩造同意互不得再為主張他項之權利。調解程序費用
    各自負擔。」。孰料未幾，訴外人利奇公司即旋於98年03月
    06日以同於起訴效力之程序，向法院聲請核付支付命令。故
    而訴外人利奇公司所為主張若屬為真，則原告自應擔負起鉅
    額之損賠責任，然最終，該損賠責任仍應由被告負起全責。
    因之，雖然原告本於上開調解筆錄有先行給付該80萬元予被
    告之義務，但今日被告同對原告負有損害賠償之責，且數額
    已遠遠超過該80萬元。
  (五)是以，原告為維權益乃依法就該所得對被告主張損害賠償之
    權利先於1,973,035元範圍內，與該調解筆錄所示1,973,035
    元之貨款債務主張抵銷。如此，被告本於該調解筆錄債權（
    含80萬元、法定利息以及執行費用 6,400元）而聲請對原告
    所有財產所實施之本院98年度司執字第7766號強制執行程序
    ，其該執行名義所表彰之債權，自當因原告現已主張抵銷之
    後而告消滅。茲為免再有爭議，原告再以本件起訴並表如上
    抵銷債務之意。從而本於強制執行法第14條第1項：「執行
    名義成立後，如有按執行名義成立後，如有消滅或妨礙債權
    人請求之事由發生，債務人得於強制執行程序終結前，向執
    行法院對債權人提起異議之訴」之規定，原告自得主張以抵
    銷為由，提起如訴之聲明第一項所示之債務人異議之訴。並
    聲明：(1)系爭強制執行事件對原告所為之強制執行程序應予
    撤銷。(2)被告應給付原告10,000,000元，及自訴狀繕本送達
    翌日起至清償日止，按年息百分之五計算之利息。(3)訴訟費
    用由被告負擔。
二、被告則以：否認交付的貨物有瑕疵，若是有瑕疵的話，應該
    要先提出，為何會是在兩年後才主張物品有瑕疵，至於原告
    所主張的損害是與訴外人利奇公司的問題，該部份與被告無
    關等語置辯。並聲明：(1)請求駁回原告之訴。(2)訴訟費用由
    原告負擔。
三、兩造不爭執之事項：
  (一)兩造於98年02月10日在本院就98年度移調字第 7號（即97年
    度訴字第 895號）給付貨款聲請調解事件成立調解，調解筆
    錄內容為：「1.兩造同意就本件訴訟標的以新台幣壹佰玖拾
    柒萬參仟零參拾伍元整成立調解。2.上開調解成立金額之給
    付方法為相對人（即被告加拉太公司）願開立到期日為民國
    98年02月28日、面額：捌拾萬元整之支票（該部分由相對人
    於三日內郵寄至聲請人公司處所）及到期日為98年5月3日、
    面額：壹佰壹拾柒萬參仟零參拾伍元整之支票（該部份先暫
    由相對人之代理人保管）二紙給付。3.前項新台幣壹佰壹拾
    柒萬參仟零參拾伍元整部分，聲請人同意等待至相對人於98
    年04月30日前如未收獲第三人利奇公司請求損害賠償起訴後
    始為履行；如有接獲起訴則前開金額部分須待該案件判決結
    果確定，扣抵聲請人依法應負賠償金額後給付。‧‧‧‧」
    。
  (二)被告於98年03月17日持上開調解筆錄具狀向本院民事執行處
    聲請強制執行原告之財產，本院依被告之聲請以系爭強制執
    行事件就原告對第三人之金錢債權進行執行程序。被告於系
    爭強制執行事件聲請執行之債權為上開調解筆錄內容所示之
    800,000元 及自98年03月05日起至清償日止，按年息百分之
    五計算之利息。
四、本件之爭點：
  (一)訴外人利奇公司是否確因向原告買受之中心螺絲有瑕疵，致
    受有損害，而向原告訴請賠償45,000,000元之損害額？
  (二)原告向被告買受之鈦棒、鈦板等物料（製造螺絲之材料）是
    否確有瑕疵，導致原告所製造之螺絲亦有瑕疵，乃滋生訴外
    人利奇公司向原告請求賠償上開損害額之損害？
  (三)原告得否以對被告所主張之損害賠償債權，就系爭強制執行
    事件之執行債權主張抵銷，以此消滅或妨礙被告於上開強制
    執行事件所為之請求，而請求撤銷系爭強制執行事件對原告
    所為之強制執行程序？且另請求被告給付原告10,000,000元
    之損害額？
五、得心證理由：
  (一)按強制執行法第14條第 1項規定之債務人異議之訴，須主張
    執行名義成立後，有消滅或妨礙債權人請求之事由發生，始
    得為之。所謂消滅債權人請求之事由，係指足以使執行名義
    之請求權及執行力消滅之原因事實，如清償、提存、抵銷、
    免除、混同、債權之讓與、債務之承擔、解除條件之成就、
    和解契約之成立，或類此之情形，始足當之。至所稱妨礙債
    權人請求之事由，則係指使依執行名義所命之給付，罹於不
    能行使之障礙而言（最高法院94年度台上字第 671號裁判參
    照）。又按當事人主張有利於己之事實者，就其事實有據證
    之責任，為民事訴訟法第 277條所明定，是債務人提起債務
    人異議之訴，應對執行名義成立後，發生消滅或債權人請求
    之事由一節，盡舉證之責。另債權人聲請發支付命令，債務
    人於法定期間內異議者，依民事訴訟法第519條第1項規定固
    以支付命令之聲請視為起訴，惟該訴如因程序不合法而被駁
    回，即與未起訴同一效果（最高法院91年台抗字第 563號裁
    判要旨參照）。
  (二)原告主張因兩造間前就鈦棒、鈦板等物料之買賣關係玆生之
    貨款債務事件，於98年02月10日在本院成立調解，調解內容
    如上所述，嗣因原告之上游廠商即訴外人利奇公司主張其向
    原告買受之中心螺絲（製成腳踏車之零件）有瑕疵，致其受
    有損害，原告應負損害賠償責任，而於98年03月06日以等同
    起訴效力之程序，向法院聲請核發支付命令，請求原告賠償
    45,000,000元之損害，而被告係原告之供貨人，訴外人利奇
    公司所為主張若屬為真，則原告本於瑕疵或不完全給付之債
    務不履行之法律基礎，請求被告擔負起等同訴外利奇公司對
    原告主張損賠之45,000,000元損害賠償金額，是以原告於本
    件乃於11,000,000元之範圍內先行主張請求，則原告得主張
    抵銷而請求撤銷系爭強制執行事件之執行程序，並另請求被
    告賠償損害10,000,000元，及自訴狀繕本送達翌日起至清償
    日止，按年息百分之五計算之利息云云，惟原告主張之事實
    為被告所否認，揆諸前開說明，即應由原告就訴外人利奇公
    司業已對原告訴請賠償損害及被告出買予原告之上開貨物確
    有瑕疵、原告因此受有損害等事實盡舉證之責。然查：訴外
    人利奇公司雖曾於98年03月06日向本院聲請核發支付命令（
    即98年度司執字第7766號），而該支付命令經原告於法定期
    間內異議者，依民事訴訟法第519條第1項規定以支付命令之
    聲請視為起訴，嗣訴外人利奇公司與原告間之該損害賠償事
    件，因訴外人利奇公司未繳納裁判費，經本院於98年04月03
    日裁定命其於七日內補正，其未依限補正，終由本院於98年
    04月23日裁定駁回其起訴確定，有本院依職權調取之98年度
    重訴字第36號損害賠償事件卷宗可考，則該事件即與未起訴
    同一效果，此後，訴外人利奇公司亦無向本院對原告提出請
    求賠償損害之事件，亦有本院查詢表可稽，此外，原告就其
    對被告有上述損害賠償請求權存在之原因事實，迄未能舉證
    加以證明，按舉證責任分配之法則，本件原告主張之事實，
    即難信為真實。原告對於被告既無損害賠償債權存在，自無
    從據以主張抵銷被告於系爭執行事件所請求執行之債權，其
    難認有消滅或妨礙執行債權人即被告請求之事由發生，從而
    ，原告訴請撤銷系爭執行事件對原告所為之執行程序，即屬
    無理由，自不能准許，此外，原告又訴請被告賠償原告
    10,000,000元，及自訴狀繕本送達翌日起至清償日止，按年
    息百分之五計算之利息，亦難謂正當，應予駁回。
丙、負擔訴訟費用負擔之依據：民事訴訟法第78條。
中    華    民    國    98    年    7     月    1     日
                        民事第二庭法  官  邱月嬌
以上正本係照原本作成
如對本判決上訴，須於判決送達後20日內向本院提出上訴狀（須
附繕本）。
中    華    民    國    98    年    7     月    1     日
                                  書記官  呂雅惠


司法院資訊處製作；財團法人民間司法改革基金會備份。
